臺灣雲林地方法院刑事判決　　　　　　　100年度易字第568號
公　訴　人　臺灣雲林地方法院檢察署檢察官
被　　　告　莊來發
上列被告因竊盜案件，經檢察官提起公訴（100 年度速偵字第17
 8號），被告於準備程序中對被訴之事實為有罪之陳述，經法官
告知簡式審判程序意旨，並聽取當事人之意見後，經本院合議庭
裁定由受命法官獨任行簡式審判程序，判決如下：
    主    文
莊來發犯逾越牆垣竊盜罪，處有期徒刑參月，如易科罰金，以新
臺幣壹仟元折算壹日。
    事實及理由
一、犯罪事實：
    莊來發於民國100 年9 月17日17時許，騎乘車牌號MM-193號
    之機車，經過雲林縣大埤鄉○○村○○路989 號苑盛倉庫前
    ，竟意圖為自己不法之所有，見該倉庫大門上鎖，而一旁之
    牆垣適有缺口，遂以穿過該缺口方式而踰越該倉庫之圍牆，
    莊來發進入倉庫後，即徒手竊取黃山豹所有之鐵板及製紙機
    械鐵材各1 塊（價值約新臺幣700 元），得手後據為己有，
    嗣莊來發將該鐵板及鐵材搬至倉庫外面，準備以機車載走上
    開物品之際，經獲報至現場之員警當場查獲。
二、認定犯罪事實所憑之證據及理由
(一)、本案被告莊來發所犯之罪，係死刑、無期徒刑、最輕本刑為
    3 年以上有期徒刑以外之罪，其於準備程序就前揭被訴事實
    為有罪之陳述，經受命法官告知簡式審判程序之旨，並聽取
    其與公訴人之意見後，本院合議庭裁定，依刑事訴訟法第27
    3 條之1 規定，由受命法官獨任進行簡式審判程序，是本案
    之證據調查，依刑事訴訟法第273 條之2 規定，不受同法第
    159 條第1 項、第161 條之2 、第161 條之3 、第163 條之
    1 及第164 條至第170 條規定之限制，合先敘明。
(二)、被告對上開犯罪事實，迭於警詢、偵訊及本院審理坦承不諱
    ，且經被害人黃山豹指述明確，復有贓物認領保管單、現場
    照片8 張及被告手繪現場位置圖在卷可稽。是以被告任意性
    之自白與事實相合，應可採信。本案事證明確，被告犯行洵
    堪認定，應依法論科。
三、論罪科刑之理由
(一)、核被告所為，應係犯刑法第321 條第1 項第第2 款之逾越牆
    垣竊盜罪。
(二)、按有無刑法第59條酌減其刑之適用，應就被告犯罪行為時之
    情狀為觀察。又刑法第59條與第57條兩條適用上固有區別，
    惟其所謂「犯罪之情狀」與「一切情狀」，非有截然不同之
    領域，故適用第59條酌量減輕其刑時，並不排除第57條所列
    舉10款事由之審酌，而第59條與第57條之適用，同屬審判人
    員自由裁量之職權範圍（參見最高法院99年度臺上字第6420
    號判決意旨）。本院審酌被告行竊財物為陳舊之鐵板及鐵材
    ，該等物品經變賣後價值不高，而被告行竊動機雖是要將鐵
    材變賣，但並非為圖自己享樂，係因姪女2 人之央求，欲使
    其姪女2 人能去夜市玩樂有些許費用，且犯罪手段未對他人
    造成生命、身體之實際危害，被告並非大奸大惡之徒。而刑
    罰除制裁功能外，對於犯罪行為人而言，毋寧更存在教育、
    感化之目的，期使誤入歧途而有心遷善改過者，能知所錯誤
    而深切反省，並期犯罪行為人能早日回歸家庭及社會，從而
    本院斟酌上開各情，認其犯罪情狀顯有可資憫恕之處，如科
    以加重竊盜之法定最低度刑有期徒刑6 月，仍嫌過重，刑罰
    效果與所侵犯之他人財產法益相較，已見情輕法重乙節，故
    應依刑法第59條之規定，酌減其刑。
(三)、爰審酌被告甫於99年12月間因竊取水溝鐵蓋、鐵柱經雲林地
    方法院檢察署檢察官以為緩起訴處分，緩起訴期間為100 年
    6 月14日至12月13日，此有該緩起訴處分書在卷可參，則被
    告應知悉行竊行為之嚴重性，不僅侵害他人財產法益，更會
    使自己招致刑法嚴厲效果，詎被告尚於緩起訴期間，猶仍為
    與前案類似之犯行，可見被告並未因檢察官給予寬典而心生
    悔悟、警惕，被告所抱持之心態，無非是以為自己所竊取之
    財物價值不高，縱使真觸犯刑典，也會獲得寬容之對待，心
    態上確實可議。然本案遭竊之鐵板及製紙機械鐵材已由被害
    人黃山豹領回，此有贓物認領保管單附卷為憑，對其損失有
    一定程度之彌補，且被害人於警詢時已表明不願對被告提起
    告訴，其復經本院傳喚、電話聯繫後，亦表明不願到庭（見
    本院卷第12頁），則應可認被害人未有追究被告之意思。又
    本院質之被告犯案之動機，其自承因胞弟育有2 女，胞弟負
    擔家中經濟，平常由被告及被告之母親照顧該2 女起居、生
    活，案發當天是2 位姪女央求被告帶其等晚上去夜市遊玩，
    惟其已失業一段時日，手頭上並無多餘之生活費用，拗不過
    2 位年方6 、7 歲姪女之央求，才會以此等方式來籌措去夜
    市所需之金錢等語在卷（見本院卷第19頁），觀諸卷附之被
    告全戶戶籍查詢資料，被告和其母親、胞弟及2 位姪女同住
    ，被告之胞弟和配偶已經離異，在其胞弟為生活奔波下，2
    位姪女之照護、陪伴多由被告及被告母親負責，而被告並未
    結婚、亦無子祠，想必被告對2 位姪女更為疼愛有加，而去
    夜市遊玩不過是生活中尋常不過之事，惟對被告之窘迫家境
    無疑是額外之負擔，才導致被告要再次以身試法來履行對2
    位姪女之諾言，被告行竊之動機並非貪圖自己享受，是不想
    失信於2 為姪女，本院雖可體會被告對姪女關愛之殷切，但
    被告不啻以自身行為對2 位姪女作出錯誤示範，行為上諉不
    足取。慮及本案背景緣由，乃囿於經濟上之拮据，竟使一般
    水準之食衣住行需求，也成為驅使被告犯案之原因，不免令
    人喟嘆，佐以被告自警詢之初坦認犯行，未有矯飾犯行之舉
    ，態度尚稱良好，本院認被告經刑法第59條酌減刑度後，仍
    應處以最低度之刑，即足使被告心生警惕及其他一切情狀，
    量處如主文所示之刑，並諭知易科罰金之折算標準。
(四)、被告前雖未受有期徒刑之宣告，此有臺灣高等法院被告前案
    紀錄表在卷可參，但被告在短期間內再犯竊盜犯行，本院認
    為以剛經刑事程序之人，當會戒慎恐懼，不會輕易再觸法網
    ，被告卻完全無視前開教訓，被告行竊過程當非一時失慮，
    而是知悉此種方式（竊取他人鐵材變賣）風險較低，據此，
    本院認為被告不適宜宣告緩刑，併此敘明。
四、應適用之法律
(一)、刑事訴訟法第273 條之1 第1 項、第299 條第1 項前段。
(二)、刑法第321 條第1 項第2 款、第59條、第41條第1 項。
本案經檢察官楊順淑到庭執行職務。
中    華    民    國  100     年    10    月    26    日
                  刑事第七庭  法  官  王子榮
以上正本證明與原本無異。
如不服本判決應於收受送達後10日內向本院提出上訴書狀，並應
敘述具體理由；其未敘述上訴理由者，應於上訴期間屆滿後20日
內向本院補提理由書（均須按他造當事人之人數附繕本）「切勿
逕送上級法院」。
                              書記官  陳俊偉
中    華    民    國   100    年    10    月    26    日
附錄本判決論罪科刑法條全文：
中華民國刑法第321條
（加重竊盜罪）
犯竊盜罪而有下列情形之一者，處 6 月以上、5 年以下有期徒
刑，得併科新臺幣 10 萬元以下罰金：
一、侵入住宅或有人居住之建築物、船艦或隱匿其內而犯之者。
二、毀越門扇、牆垣或其他安全設備而犯之者。
三、攜帶兇器而犯之者。
四、結夥三人以上而犯之者。
五、乘火災、水災或其他災害之際而犯之者。
六、在車站、埠頭、航空站或其他供水、陸、空公眾運輸之舟、
    車、航空機內而犯之者。
前項之未遂犯罰之。